【裁判字號】    92,金訴,10
【裁判日期】    920515
【裁判案由】    洗錢防制法等
【裁判全文】
臺灣臺中地方法院刑事判決                          九十二年度金訴字第一號
    公  訴  人  臺灣臺中地方法院檢察署檢察官
    被      告  乙○○
右列被告因洗錢防制法等案件，經檢察官提起公訴（九十二年度偵字第四九七三號）
，本院判決如左：
    主  文
乙○○幫助意圖為自己不法之所有，以詐術使人將本人之物交付，處有期徒刑肆月，
如易科罰金，以佰元折算壹日。
    事  實
一、乙○○因失業缺錢花用，並於民國九十一年十二月六日，在自由時報分類廣告欄
    內見「一－三萬收購存簿0000000000」之廣告，乃透過廣告上之電話
    號碼，與姓名不詳之成年男子「吳先生」取得聯繫，經「吳先生」告知每出售一
    個帳戶，可獲取新臺幣（下同）一千五百元之報酬後，乙○○竟為貪圖出售帳戶
    之報酬，而在預見其將自己帳戶出售予「吳先生」，足供「吳先生」向他人詐騙
    財物，供作被害人匯款之用，仍不違背其本意之認識下，基於幫助「吳先生」向
    他人詐欺取財之不確定故意，於九十一年十二月十日，至臺中市○○路○段復華
    商業銀行文心分行，以其名義申請開設如附表編號一號所示之帳戶，俟取得該帳
    戶之存摺一本及提款卡一張後，即依「吳先生」之指示，將上開帳戶之存摺一本
    及提款卡一張交予「吳先生」，領取一千五百元之報酬。旋「吳先生」即基於意
    圖為自己不法所有之犯意，於九十二年一月三日上午九時許．撥打電話予甲○○
    ○，向甲○○○詐稱：中華電信股份有限公司欲退電話保證金予用戶，須以提款
    卡轉帳之方式領款云云，使甲○○○陷於錯誤，藉輸入「吳先生」指定「轉帳密
    碼」至提款機之方式，將八萬七千二百二十八元款項轉入乙○○上開如附表編號
    一號所示之帳戶內，再由「吳先生」至提款機領取贓款。嗣因甲○○○發現其帳
    戶內之款項遭轉至他人帳戶內，始知受騙。嗣因復華商業銀行行員游國華於九十
    二年一月三日接獲民眾告知乙○○在該銀行所開立之上開帳戶有異，將該戶頭「
    暫禁」並通報警方後，於九十二年二月二十六日十二時三十分許，乙○○再至世
    華聯合商業銀行申請開立存戶時，為行員馬有德發現而報警當場查獲。
二、案經臺中市警察局第六分局報告臺灣臺中地方法院檢察署檢察官偵查起訴。
    理  由
一、訊據被告乙○○固對於右揭因見上開收購帳戶之廣告，而與「吳先生」聯繫，獲
    悉每出售一個帳戶，可獲取一千五百元之報酬後，即於九十一年十二月十日，至
    上址復華商業銀行文心分行，以其名義申請開設如附表編號一號所示之帳戶，俟
    取得該帳戶之存摺一本及提款卡一張後，即依「吳先生」之指示，將上開帳戶之
    存摺一本及提款卡一張交予「吳先生」，領取一千五百元報酬之事實坦承不諱，
    惟矢否認有何幫助詐欺犯行，辯稱：當初吳先生是說要做帳用，伊未曾想到吳先
    生會利用該帳戶向他人行騙云云。惟查，（一）右開被告如何於九十一年十二月
    六日，因看見上開收購帳戶之廣告，而與「吳先生」聯絡，經「吳先生」告知每
    出售一個帳戶，可獲取一千五百元之報酬後，被告即為貪圖出售帳戶之報酬，而
    於九十一年十二月十日，至臺中市○○路○段復華商業銀行文心分行，以其名義
    申請開設如附表編號一號所示之帳戶，俟取得該帳戶之存摺一本及提款卡一張後
    ，即依「吳先生」之指示，將上開帳戶之存摺一本及提款卡一張交予「吳先生」
    ，領取一千五百元報酬。嗣因復華商業銀行行員游國華於九十二年一月三日接獲
    民眾告知乙○○在該銀行所開立之上開帳戶有異，將該戶頭「暫禁」並通報警方
    後，於九十二年二月二十六日十二時三十分許，乙○○再至世華聯合商業銀行申
    請開立存戶時，為行員馬有德發現而報警當場查獲被告等事實，已經被告於警詢
    及偵審中坦承不諱，核與證人游國華、馬有德於警詢中證述情節相符，已足認定
    。（二）甲○○○確受「吳先生」以前揭方式詐騙，並將款項匯入如附表編號一
    號所示帳戶內，旋遭提領之事實，業據被害人甲○○○於警詢中指述甚明，並有
    如附表編號一號所示帳戶之交易明細一份在卷可稽。是「吳先生」向被告購買帳
    戶，顯係做為向他人行騙後，供被害人匯入款項之用，以逃避警方查緝亦明。（
    三）查銀行帳戶可供款項之存匯、提領，係一般人均可輕易申請開設，並無任何
    資格條件之限制，「吳先生」苟無欲以被告之銀行帳戶做非法用途之意，其儘可
    自行開立帳戶即可，豈須以一千五百元代價要求被告出售帳戶供其使用，此為具
    備普通知識經驗之一般人在日常生活經驗所俱知之常識。況被告於九十二年三月
    十三日偵查中已向檢察官直承：伊有懷疑對方（即吳先生）會拿去供犯罪用等語
    。參以，苟見陌生人不以自己名義申請開戶，反以刊登廣告方式向不特定人蒐集
    收購他人之金融機構帳戶使用，衡情應能懷疑收購帳戶之人目的可能在於詐取他
    人財物。而被告為專科畢業，所唸為國貿學科，於八十八年專科畢業後，旋自八
    十九年六月間起即在私人公司工作，智識程度非低，亦非未經社會歷練之人，則
    其對於向他人收購帳戶之人，有可能會以該帳戶供做詐欺取財之用，豈有毫無預
    見之理，其於審理中翻異前詞，改辯稱：伊未曾想到吳先生會利用該帳戶向他人
    行騙云云，要係卸責之詞，委無可採。是觀諸被告預見「吳先生」有以上開帳戶
    做為犯罪工具，竟仍為獲取一千五百元報酬，而將上開帳戶出售予「吳先生」使
    用，再參以衡諸現時社會一般通見，使受詐欺之人，將款項匯入人頭帳戶，以逃
    避警察查緝，已多有所聞，被告行為時係年滿二十六歲、智識正常之人，對此豈
    有不知之理等情，益徵被告對於「吳先生」收購其帳戶存摺之用途，可能係供詐
    騙他人金錢，並逃避警察查緝所用乙節，已有所預見後，猶為貪圖報酬，執意將
    該帳戶出售予「吳先生」使用甚明。準此，被告既有預見「吳先生」將有以此帳
    戶作為「人頭帳戶」，供作詐騙之用，猶在因缺錢使用下，為獲取一千五百元報
    酬，而將上開帳戶出售予「吳先生」使用，則被告顯具有縱「吳先生」以該帳戶
    做為詐騙之用，亦不違背其本意之意思無疑。從而，被告顯具有幫助「吳先生」
    詐欺取財之不確定故意，已足認定。被告上開所辯，既與事實不符，復與常情有
    悖，顯係事後畏罪卸責之詞，尚難採信。綜合上述情狀，本件事證明確，被告犯
    行足堪認定。
二、查「吳先生」右揭詐欺犯行係犯刑法第三百三十九條第一項之詐欺取財罪。被告
    乙○○基於幫助「吳先生」詐欺取財之不確定故意，將前述帳戶提供予「吳先生
    」供作詐財之用，核其所為，係犯刑法第三十條第一項、第三百三十九條第一項
    之幫助詐欺取財罪。檢察官誤認被告所為係犯刑法第三十條第一項、第三百四十
    條之幫助常業詐欺取財罪，尚有未合（理由詳如後述），惟其起訴之基本事實，
    既屬同一，本院仍應予審理，並變更其起訴法條。又被告幫助「吳先生」犯上開
    詐欺罪，為從犯，茲衡諸其犯罪情節，並按正犯之刑減輕之。爰審酌被告前無犯
    罪紀錄，有臺灣臺中地方法院檢察署刑案資料查註紀錄表及臺灣高等法院被告全
    國前案紀錄表各一份在卷可按，素行尚可，惟其竟為貪圖一千五百元小利，而出
    賣帳戶予「吳先生」，幫助「吳先生」為詐欺犯行，增加查緝「吳先生」詐欺犯
    行之困難、危害社會治安甚鉅、本件被害人甲○○○受騙金額為八萬七千二百二
    十八元及被告犯罪後猶飾詞圖卸刑責，未見悔意，態度不佳等一切情狀，量處如
    主文所示之刑，併諭知易科罰金之折算標準。
三、
（一）公訴意旨另略以：被告乙○○所出售予「吳先生」之帳戶，尚有如附表編號二
      至六號所示帳戶，是被告此部分所為涉有刑法第三十條第一項、第三百四十條
      之幫助常業詐欺取財罪嫌。又被告係基於洗錢及幫助常業詐欺之不確定概括犯
      意，容認「吳先生」未來將使用如附表編號一至六號所示六五個帳戶以遂行詐
      騙他人財物之犯行，而出售如附表所示六個帳戶，且本案受騙之被害人除甲○
      ○○外，尚有其他不特定之人，是被告所為亦犯有洗錢防制法第九條第一項之
      隱匿他人犯罪所得罪嫌云云。
（二）按犯罪事實，應依證據認定之，無證據不得推定其犯罪事實，又不能證明被告
      犯罪者，應為無罪之諭知，刑事訴訟法第一百五十四條、第三百零一條第一項
      定有明文。再認定不利於被告之事實，須依積極證據，苟積極證據不足為不利
      於被告事實之認定時，即應為有利於被告之認定，更不必有何有利之證據。另
      刑事訴訟法上所謂認定犯罪事實之證據，係指足以認定被告確有犯罪行為之積
      極證據而言，該項證據自須適合於被告犯罪事實之認定，始得採為斷罪資料，
      最高法院三十年上字第八一六號判例、最高法院二十九年上字第三一０五號著
      有判例可資參照。又從犯成立之要件，必須正犯有著手實施犯罪之行為，且其
      行為達於可罰之程度，始能構成（最高法院二十年度上字第七九二號判例意旨
      參照）。經查，（一）被告雖於警詢及偵審中均直承有出售如附表編號二至六
      號所示帳戶予「吳先生」之事實。然核諸本案檢察官所調查之現有證據，除甲
      ○○○外，並無其他人指述有何因遭「吳先生」「詐騙」而匯款至如附表所示
      六個帳戶內之事實。是本案既乏積極證據足認正犯「吳先生」尚有著手實施其
      他詐欺取財犯行，自難遽以推測「吳先生」尚有著手其他詐欺犯行。準此，本
      案既無積極證據足認「吳先生」購得如附表編號二至六號所示帳戶後，有以該
      五個帳戶做為向他人詐財之工具，即亦難認被告出售如附表編號二至六號帳戶
      予「吳先生」之行為，亦構成幫助詐欺取財罪。（二）公訴人雖認被告所為，
      係涉犯洗錢防制法第九條第一項洗錢罪嫌云云，惟依同法第二條規定：「本法
      所稱洗錢，係指下列行為：一、掩飾或隱匿因自己或他人重大犯罪所得財物或
      財產上利益；二、收受、搬運、寄藏、故買或牙保他人因重大犯罪所得財物或
      財產上利益。」，而所謂重大犯罪，係指同法第三條所列十一款之罪名，刑法
      第三百三十九條第一項之詐欺取財罪，並非該法第三條所列十一款之罪名之一
      。而就本案檢察官所調查之現有證據資料以觀，除甲○○○外，並無其他積極
      證據足認尚有其他人有遭「吳先生詐欺取財」情事，既如前述，而「吳先生」
      是否確係以犯詐欺罪維生亦無從查證，則依現存證據即無法認定「吳先生」係
      犯刑法第三百四十條之常業詐欺罪。故被告提供存摺行為，尚難認構成幫助常
      業詐欺罪，自亦不該當洗錢罪嫌。綜上所述，本案既無其他積極證據足認被告
      確犯有此部分罪嫌，既不能證明被告此部分犯罪，本應就被告此部分罪嫌，諭
      知無罪，惟因檢察官認被告此部分罪嫌與上開有罪部分分別具有連續犯（幫助
      常業詐欺取財罪嫌部分）及想像競合犯關係（洗錢罪嫌部分），爰不另為無罪
      之諭知。
據上論斷，應依刑事訴訟法第二百九十九條第一項前段、第三百條，刑法第三十條第
一項、第二項、第三百三十九條第一項、第四十一條第一項前段，罰金罰鍰提高標準
條例第一條前段、第二條，判決如主文。
中      華      民      國    九十二    年      五      月     十五     日
                                    臺灣臺中地方法院刑事第三庭
                                        法  官    江奇峰
右正本證明與原本無異。
如不服本判決，應於送達後十日內向本院提出上訴狀（須附繕本），上訴於臺灣高等
法院臺中分院。
                                        書記官
中      華      民      國    九十二    年      五      月     十九     日
附表
┌──┬───┬────────┬───────────┬────────
│編號│戶名  │金融機構名稱    │帳號                  │開戶日期（民國）
├──┼───┼────────┼───────────┼────────
│一  │乙○○│復華商業銀行文心│00000000000│九十一年十二月十
│    │      │分行            │三一八九○號          │
│    │      │                │                      │
│    │      │                │                      │
├──┼───┼────────┼───────────┼────────
│二  │同右  │臺中商業銀行    │00000000000│九十一年十二月十
│    │      │                │三號                  │
│    │      │                │                      │
│    │      │                │                      │
├──┼───┼────────┼───────────┼────────
│三  │同右  │聯邦商業銀行臺中│00000000000│九十一年十二月十
│    │      │分行            │六號                  │日
│    │      │                │                      │
│    │      │                │                      │
├──┼───┼────────┼───────────┼────────
│四  │同右  │臺灣中小企業銀行│00000000000│九十一年十二月十
│    │      │                │號                    │日
│    │      │                │                      │
│    │      │                │                      │
├──┼───┼────────┼───────────┼────────
│五  │同右  │誠泰商業銀行南屯│00000000000│九十一年十二月十
│    │      │分行            │○號                  │日
│    │      │                │                      │
│    │      │                │                      │
├──┼───┼────────┼───────────┼────────
│六  │同右  │中國信託商業銀行│00000000000│九十一年十二月十
│    │      │中港分行        │六號                  │日
│    │      │                │                      │
│    │      │                │                      │
└──┴───┴────────┴───────────┴────────
附錄論罪科刑法條
刑法第三百三十九條第一項：
意圖為自己或第三人不法之所有，以詐術使人將本人或第三人之物交付者，處五年以
下有期徒刑、拘役或科或併科一千元以下罰金。


司法院資訊處製作；財團法人民間司法改革基金會備份。
